臺灣高等法院高雄分院刑事裁定　　　　　　　　　　九十一年度毒抗字第一九八號
　　抗　告　人
　　即　被　告　甲○○
右列抗告人因毒品危害防制條例聲請觀察勒戒案件，不服臺灣高雄地方法院九十一年
度毒聲字第四九四七號中華民國九十一年八月十六日第一審裁定（檢察官聲請案號：
九十一年度毒偵字第三五四三號號），提起抗告，本院裁定如左：
    主  文
抗告駁回。
    理  由
一、原裁定意旨略以：檢察官聲請意旨以抗告人甲○○於民國九十一年六月十六日十
    九時五分許回溯二十四小時內之某時，在高雄市前金區○○○路高雄市立大同醫
    院加護病房內施用第一級毒品海洛因，為警於九十一年六月十六日十九時五分許
    ，在上址查獲之事實，業經抗告人自白不諱，並有第一級毒品海洛因○‧二公克
    、施用毒品器具注射針筒二支扣案及高雄市立凱旋醫院煙毒尿液檢成績書附卷可
    稽，爰依毒品危害防制條例第二十條第一項及觀察勒戒處分執行條例第三條第一
    項規定，聲請原審裁定將抗告人送勒戒處所觀察、勒戒。原審經核屬實，依毒品
    危害防制條例第二十條第一項、觀察勒戒處分執行條例第三條第一項，裁定抗告
    人甲○○應送勒戒處所觀察、勒戒。
二、抗告意旨略以：抗告人多年前曾因施用毒品海洛因，而判刑入監，惟事後即大徹
    大悟，痛改前非，再不曾施用或施打任何毒品。後因抗告人左腿蜂窩性組織炎，
    而進住高雄市立大同醫院加護病房，疼痛難耐之下，抗告人遂為止痛而施用第一
    級毒品海洛因。原審依據抗告人於警訊之自白及所查獲之第一級毒品海洛因○‧
    二公克、施用毒品器具注射針筒二支及高雄市立凱旋醫院煙毒尿液檢成績書，裁
    定抗告人甲○○應送勒戒處所觀察、勒戒，認事用法實均無違誤，惟如前所述，
    抗告人非因解癮而施用毒品，實因病體傷口疼痛，為減輕痛苦而出此下策，無異
    於醫療之行為，自無令入勒戒處所觀察、勒戒之必要，爰請撤銷原裁定，更為其
    他適法之裁定云云。
三、按犯毒品危害防制條例第十條（即施用第一、二級毒品）之罪者，檢察官應先將
    被告送勒戒處所觀察、勒戒，其期間不得逾一月，毒品危害防制條例第二十條第
    一項定有明文。查抗告人甲○○於九十一年六月十六日十九時五分許回溯二十四
    小時內之某時，在高雄市前金區○○○路大同醫院加護病房內施用第一級毒品海
    洛因之事實，業經抗告人自白不諱，並有第一級毒品海洛因○‧二公克、施用毒
    品器具注射針筒二支扣案可稽，而抗告人甲○○為警查獲後，經採尿送請高雄市
    立凱旋醫院檢驗結果，其尿液呈嗎啡陽性反應，此有高雄市立凱旋醫院九十一年
    六月二十八日高市凱醫檢字第００五二九號煙毒尿液檢驗成績書附卷可稽。又海
    洛因施用入人體後水解還原成嗎啡，再循嗎啡之代謝方式排體外，亦據行政院衛
    生署藥物食品檢驗局七十三藥檢壹字第○三○二二一號函說明綦詳。另按通常健
    康成人一次注射嗎啡十五公絲，而以現行採用蟻醛酸試液及鉬鋑銨酸試液檢檢驗
    其尿液時，注射後八小時內所排尿液易於檢出；八小時至二十四小時，視其取尿
    時間及尿量多寡，可能檢出；至二十四小時以後所排之尿液，用上述方法已難檢
    出，亦據行政院衛生署藥物食品檢驗局七十三年十一月三十日（73）藥檢壹字第
    ○三○二二一號函釋在案。準此，抗告人即被告甲○○於前開為警查獲採尿前二
    十四小時內（查獲至採尿時間不包括在內），確有施用第一級毒品海洛因之行為
    ，並無疑義。抗告人甲○○既有施用第一級毒品海洛因行為，原審依前開規定，
    裁定將抗告人送勒戒處所觀察、勒戒，並無不合。至於抗告人抗告意旨雖稱：伊
    非因解癮而施用毒品，實因病體傷口疼痛，為減輕痛苦而出此下策云云，惟抗告
    人甲○○當時既已在高雄市立大同醫院加護病房內，縱確有左腿蜂窩性組織炎傷
    口疼痛之情形，亦應由醫護人員治療、處理，抗告人甲○○自行施用第一級毒品
    海洛因，自難謂為「醫療之行為」，抗告人抗告意旨以其施用毒品無異「醫療之
    行為」，無令入勒戒處所觀察、勒戒之必要云云，指摘原裁定不當，為無理由，
    應予駁回。
四、據上論結，應依刑事訴訟法第四百十二條，裁定如主文。
中      華      民      國    九十一    年      九      月     三十     日
                              臺灣高等法院高雄分院刑事第三庭
                                  審判長法官  謝宏宗
                                        法官  莊崑山
                                        法官  陳中和
右正本證明與原本無異。
不得再抗告。
                                  法院書記官  梁美姿
中      華      民      國    九十一    年      十      月     一       日
